臺灣臺北地方法院刑事判決　　　　　　　　　　　　　　九十一年度簡上字第六號
　　上　訴　人
　　即　被　告　丙○○
右上訴人即被告丙○○因傷害案件，不服本院中華民國九十年十一月三十日九十年度
簡字第四０三五號第一審簡易判決（聲請簡易判決處刑案號：八十九年偵字第二二一
０七號），提起上訴，本院第二審合議庭認為不得以簡易判決處刑，改適用通常程序
，自為第一審判決如左：
    主  文
原判決撤銷。
丙○○無罪。
    理  由
一、聲請意旨略以：被告丙○○於民國八十九年八月五日下午七時許，在臺北縣土城
    市○○路旁，因細故出手毆打施錦娟（後更名為甲○○），致施錦娟受有右下唇
    、左上唇撕裂傷、右臂瘀傷及左右肘瘀傷等傷害，因認被告丙○○涉有刑法第二
    百七十七條第一項之傷害罪嫌。
二、按犯罪事實應依證據認定之，無證據不得推定其犯罪事實，又不能證明被告犯罪
    者，應諭知無罪之判決，刑事訴訟法第一百五十四條、第三百零一條第一項定有
    明文。次按，認定犯罪事實應憑積極證據，倘積極證據不足以為不利於被告事實
    之認定時，即應為有利被告之認定，更不必有何有利之證據，最高法院著有三十
    年上字第八一六號判例，所謂「積極證據足以為不利於被告事實之認定」者，依
    同院七十六年臺上字第四九八六號判例意旨，係指據為訴訟上證明之全般證據資
    料，在客觀上已達於通常一般之人均不致有所懷疑，而得確信被告確曾犯罪之程
    度；若未達到此一程度，而有合理之懷疑存在，即無從為被告有罪之確信時，自
    應為被告無罪之判決。
三、聲請意旨認被告丙○○涉有刑法第二百七十七條第一項之傷害罪嫌，無非係以告
    訴人施錦娟指述被告傷害情節、卷附驗傷診斷書二紙等為其論據。訊據被告固不
    諱言有於上揭時地與告訴人會面，且因感情、金錢因素而生爭執，惟堅詞否認有
    何傷害犯行，辯稱：當日伊駕車前往土城與告訴人會面後，告訴人即開車載伊前
    往銀行，要求伊以信用卡預借現金取款再轉借之，因未能順利預借，引發告訴人
    不滿，雙方爭執後，伊欲下車返家，並揚言分手、要求告訴人償還先前欠款，告
    訴人隨即下車阻攔，雙方發生拉扯，但並未造成告訴人受傷，亦未於車內強吻或
    出手毆擊告訴人等語。經查：
    (一)卷附臺北縣土城市廣川醫院廣（驗）字第九一三九號驗傷診斷書一紙（見偵卷
      第二十九頁）記載告訴人於八十九年八月七日於廣川醫院就診，經診斷有「左
      上唇撕裂傷長零點五公分、右上唇撕裂傷長零點五公分、右臂瘀血傷十乘三公
      分、右肘瘀血傷三乘三公分、左肘瘀血傷三乘三公分」等傷害。惟該驗傷診斷
      書左下角另有「土城廣川醫院八十九年十二月十五日」之戳記，且卷內另有一
      廣川醫院八十九年九月二十九日所開診斷證明書（見偵卷第十一之一頁），其
      中僅記載告訴人「右前臂外傷」之傷害。然經本院訊之前開驗傷診斷書開立人
      即廣川醫院院長乙○○，其證稱：「（偵卷）第十一之一頁的只是就診證明所
      以簡略，詳細受傷情形應該以（偵卷）第二十九頁為準：：八月七日當日告訴
      人要求開立診斷書，但沒有付錢，所以沒有交給她，八十九年十二月十五告訴
      人又要求開立診斷證明書，並且付了錢，所以我們就開立給她。」等語（見本
      院九十一年八月十四日訊問筆錄），並詳述告訴人當日就診所見情形綦詳（如
      後所述）。是上開驗傷診斷書所載傷害，係告訴人於八十九年八月七日前往廣
      川醫院就診時客觀上所受之傷害，應堪認定。
    (二)訊之告訴人施錦娟八十九年八月五日被告丙○○如何出手毆打伊之細節，其先
      指稱：「（前略）他答應以和緩方式處理，我才開車門讓他進入我的車上，一
      直談到了晚上七點我請他回去後，丙○○就說要把事情解決，開始拳頭毆打我
      右手臂，我就搖下車窗呼喊救命，這時丙○○就將我小孩自我手上搶走並且咬
      傷我左嘴角，並將我行動電話搶走，在我下車後又將我雙手抓傷。」「他要與
      我發生性關係，我不願意，他就動手打我，還把我的右手扭到背後，還咬傷我
      。」（見偵卷第九頁背面、第十七頁背面）嗣於本院審理時則指稱：「（前略
      ）我為了安撫他，就開我的車帶他去承天寺逛逛，他坐在前座，抱著小孩，後
      來我要載他去學府路附近要他去牽他的車離開，我車停在金城路附近，他就在
      金城路附近要強吻我，導致我嘴唇受傷，同時用他的拳頭打我的肩膀和手：：
      他右手抱著小孩，左手拉我並強吻我，小孩怎麼哭都不管：：（妳說被告一手
      抱著妳的小孩，一手要強吻妳、打妳，但妳有二隻手，妳為何不抵抗？）我有
      抵抗，但是他扭住我的一隻手，且身體就靠過來，我是弱女子無法抵抗。」（
      見本院九十一年四月十日訊問筆錄）「一路上孩子都是被告抱著，後來我跟被
      告下了山，我載他回他停車處，我要他下車牽他的車回家，並且抱回孩子，但
      被告又把孩子抱回去，並就用手打我的右手臂，把我的手折到後面，還要強吻
      我，我不願意就咬他的舌頭，他就咬我的嘴，我的嘴巴都腫起來，還有流血，
      我去看醫生時嘴巴都腫起來，醫生有讓我冰敷。」（見本院九十一年七月十二
      日訊問筆錄）對於被告究係在車上或下車後傷害伊，以及被告出拳毆打伊右手
      臂時有無同時抱著伊之小孩一節，告訴人所述即有出入。迨至本院審理程序中
      ，告訴人又改稱：「起先是我抱小孩，在車內被告用右手扭我的右手，並出拳
      打我的右手臂，後來被告就把孩子搶過去，這時還在車內，被告又出手抓住我
      的左手臂要強吻我，我雙手亂揮要阻止他，：：強吻時，雙方的嘴唇有接觸，
      被告的舌有伸入我嘴被我咬傷，我同時也被被告咬傷。」（見本院九十一年九
      月二十日訊問筆錄），所述情節（包括開車時究竟是被告抑告訴人抱著小孩，
      被告欲強吻伊時有無將伊手臂折到後面導致伊無法雙手亂揮抵抗等）又與先前
      所述內容矛盾，是告訴人之指述是否與事實相符，即非無疑。況告訴人所生之
      子當時已一歲餘，業經本院訊問被告及告訴人屬實，則不論由被告或告訴人抱
      著，在狹小之車室空間內，被告若有如告訴人所指稱之強吻等激烈動作，該幼
      兒豈有不激烈掙扎哭叫或磕碰受傷之理？此情形下被告如何能輕易扭住告訴人
      之左右手臂、出拳毆打告訴人之並強吻之？況訊之告訴人伊當日穿著，告訴人
      陳稱：「我忘記了，但當時是夏天，脖子處是沒有領子的，是外露的。」等語
      （同上訊問筆錄），若被告確有如告訴人所指稱之強吻動作，衡量當時客觀環
      境、被告之激烈舉措及告訴人之穿著，告訴人所受之傷害應不止於此，然告訴
      人包含頸部等其他部位並未受有傷害、衣服亦未破損，更衡與常理有違，是告
      訴人之指述內容實不足以作為被告不利認定之依據。
    (三)再訊之證人即廣川醫院院長乙○○八十九年八月七日診斷告訴人之情形，其證
      稱：「看得出來（嘴唇）有裂傷，局部有一些腫，一般人及專業醫生從外面都
      看不出來，必須要是患者提示，由醫生翻開她的嘴唇才看得出來，依我現在記
      憶，是只有皮破，沒有深度，我判斷不是上火造成，告訴人嘴唇的傷比較像是
      裂傷。告訴人嘴唇的傷一個在左上唇、一個在右下唇，都是從正面看不到地方
      ，一定要翻開嘴唇才看得到。：：（傷害情形中唇部受的傷情形依所畫之圖係
      位於嘴的外部有何意見？）是因為畫不到嘴唇裡面。（依你專業判斷，嘴唇傷
      害是如何造成的？）我比較傾向於是二個人嘴唇有接觸時自己咬到的，或是其
      他外力壓力造成的，例如跌倒導致自己牙齒咬到嘴唇內部。」（見本院九十一
      年八月十四日訊問筆錄），且告訴人亦不否認嘴唇所受之傷係位在嘴唇內部，
      則此一傷害，實顯難如告訴人之指述，係被告從外部強行嚙咬所能造成；至告
      訴人所受之左右臂傷害，證人乙○○則證稱：「依照受傷的情況，應該是有人
      用雙手抓住告訴人的雙肘造成的。」（同上訊問筆錄），此觀諸驗傷診斷書上
      所繪告訴人受傷圖像中，左、右肘所受傷害部位、範圍相同，更可認定。則告
      訴人所指稱：被告於車內扭住伊右手、又抓住伊左手臂（而非指稱抓住伊左右
      手肘部位）等情，亦與前開證人所述傷害可能造成之情形不相吻合；又告訴人
      雖另指稱：伊嘴角左上方也有受傷，並經證人乙○○當庭勘驗確認無誤，然此
      一傷痕僅出現於嘴唇左上方、且傷痕走向為直向，若係他人嚙咬造成，應有一
      對稱之下齒傷痕，然此一傷害並非此種情形，自不能認定係他人嚙咬造成，證
      人乙○○本於醫療專業及診斷所知，於本院訊問中亦同此判斷。是告訴人此一
      嘴唇左上方之傷痕，亦不足以作為被告不利認定之依據，附此敘明。
    (四)矧告訴人陳稱於八十九年八月五日遭被告傷害後，嘴巴都腫起來、並且流血，
      醫生有對伊冰敷消腫等情，已如前述。然告訴人於自稱受傷之次日（即八十九
      年八月六日）即因急性痙攣性腸胃炎前往上開廣川醫院就診，有告訴人提出之
      診斷證明書在卷可稽（見偵卷第二十八頁），若如告訴人所言，既然八十九年
      八月五日所受傷害情形如此嚴重，次日又有前往醫院就診之機會，竟未一併就
      傷害部分為相當之治療，延至第三日（即八十九年八月七日）始就傷害部分再
      度前往醫院診斷、治療並驗傷，亦顯與一般常情大相逕庭，此益徵告訴人之指
      述，顯與事實相悖而不足採信。
四、綜合衡量上開各節，告訴人之指述內容多所矛盾悖於常理之處，且與其驗傷診斷
    書所載傷害情形不相符合，又未於受傷後即行驗傷、診治，亦與常情不符，是其
    為訴訟上之證明，顯非無合理可疑，尚未達於認定被告確有如告訴人所述之傷害
    犯行之程度。此外，復查無其他積極證據可認定被告有聲請意旨所指之傷害犯行
    ，不能證明被告犯罪，揆諸前揭說明，自應為被告無罪之判決。原審認定被告有
    傷害人之身體犯行，而為被告有罪之判決，尚有未洽，被告上訴意旨指摘原判決
    不當，求為撤銷改判，為有理由，自應由本院撤銷原判決，改適用第一審通常程
    序，諭知被告無罪之判決。
據上論斷，應依刑事訴訟法第四百五十五條之一第一項、第三項、第四百五十二條、
第三百六十四條、第三百六十九條第一項前段、第三百零一條第一項，判決如主文。
本案經檢察官張熙懷到庭執行職務
中　　　華　　　民　　　國　　　九十一　　　年　　九　　月　　二十七　　日
                                      臺灣臺北地方法院刑事第八庭
                                          審判長法　官
                                                法  官
                                                法  官
右正本證明與原本無異。
如不服本判決，應於判決送達後十日內，向本院提出上訴狀。
                                          書記官
中　　　華　　　民　　　國　　　九十一　　　年　　九　　月　　二十一　　日
